臺灣臺北地方法院刑事判決
109年度易緝字第39號
公  訴  人  臺灣臺北地方檢察署檢察官
被      告  許鈞順



選任辯護人  余欽博律師
上列被告因詐欺案件，經檢察官提起公訴（107年度偵字第10265
號、107年度偵字第21342號），本院判決如下：
    主  文
丙○○犯詐欺取財罪，處有期徒刑肆年捌月。
未扣案之犯罪所得新臺幣貳仟柒佰萬元沒收之，於一部或全部不
能沒收或不宜執行沒收時，追徵其價額。
    事  實
一、丙○○明知其未因投資股票而獲利豐厚，亦無代乙○○投資獲利
    之真意，竟意圖為自己不法之所有，基於詐欺取財之犯意，
    於民國101年2月7日前之同年某日，分別在新北市林口區某
    牛排館及某高爾夫球場，多次向乙○○佯稱其曾在美國華爾街
    從事投資股票、基金買賣操盤多年，現正在凱基證券公司工
    作，專門負責投資股票買賣事務，如出資委託其代為股票買
    賣，保證每月獲總投資額1.5％之利潤云云，致使乙○○陷於錯
    誤，於101年2月7日（起訴書誤載為「107年」，應予更正）
    匯款新臺幣（以下未特別標註幣別者，均為新臺幣）2,000
    萬元至丙○○設立之尚亞達國際有限公司（下稱尚亞達公司）
    在兆豐國際商業銀行板南分行帳號00000000000號帳戶（下
    稱尚亞達公司帳戶），交由丙○○投資股票買賣，丙○○為取信
    乙○○，交付如附表編號1所示之支票供作擔保。丙○○承上犯
    意，持續以上開說詞遊說乙○○加碼投資，致乙○○陷於錯誤，
    於101年4月16日匯款400萬元至尚亞達公司帳戶，交由丙○○
    投資，丙○○為取信乙○○，交付如附表編號2所示之支票供作
    擔保。丙○○復承上犯意，繼續以相同說詞遊說乙○○投資股票
    買賣，並允諾會按月給予投資總金額1.5％之利潤，致乙○○陷
    於錯誤，於102年1月4日匯款300萬元至尚亞達公司帳戶，交
    由丙○○投資股票買賣，丙○○為取信乙○○，交付如附表編號3
    所示之支票供作擔保，因而詐欺得手。丙○○為取信乙○○，於
    101年3月（起訴書誤載為「101年2月」，應予更正）起至10
    2年5月止及自102年8月起至同年12月止，按月給付乙○○上開
    2,000萬元投資之利潤30萬元，並於102年6月、7月分別給付
    乙○○上開2,000萬元投資之利潤美金1萬元、歐元7,600元（
    起訴書就上開2個月份給付之利潤均誤載為「30萬元」，應
    予更正）。嗣附表編號1所示之支票經提示卻遭退票後，丙○○亦失聯，乙○○始知受騙。
二、案經乙○○告訴臺灣臺北地方檢察署檢察官偵查後起訴。
    理  由
壹、程序事項
一、按被告以外之人於審判外之言詞或書面陳述，除法律有規定
    者外，不得作為證據；被告以外之人於檢察事務官、司法警
    察官或司法警察調查中所為之陳述，與審判中不符時，其先
    前之陳述具有較可信之特別情況，且為證明犯罪事實存否所
    必要者，得為證據，刑事訴訟法第159條第1項、第159條之2
    分別定有明文。按被告以外之人於偵查中，經檢察官非以證
    人身分傳喚，於取證時，除在法律上有不得令其具結之情形
    者外，亦應依人證之程序命其具結，方得作為證據。惟是類
    被害人、共同被告、共同正犯等被告以外之人，在偵查中未
    經具結之陳述，依通常情形，其信用性仍遠高於在警詢等所
    為之陳述，衡諸其等於警詢等所為之陳述，均無須具結，卻
    於具有「特信性」、「必要性」時，即得為證據，若謂該偵
    查中未經具結之陳述，一概無證據能力，無異反而不如警詢
    等之陳述，顯然失衡。因此，被告以外之人於偵查中未經具
    結所為之陳述，如與警詢等陳述同具有「較可信之特別情況
    」且「為證明犯罪事實存否所必要」時，依「舉輕以明重」
    原則，本於刑事訴訟法第159條之2、第159條之3之同一法理
    ，例外認為有證據能力，以彌補法律規定之不足，俾應實務
    需要，方符立法本旨（最高法院110年度台上字第1504號判
    決意旨參照）。查證人即告訴人乙○○、證人甲○○（原名蔡志
    龍）於警詢、偵查中檢察事務官詢問及偵訊未經具結時所述
    之內容，均屬被告以外之人於審判外之陳述，且經被告及辯
    護人爭執無證據能力，復查無傳聞例外規定之情事，揆諸前
    揭規定，不得作為認定犯罪事實之證據。
二、被告及辯護人稱被告與告訴人間Line通訊軟體（下稱Line）
    對話紀錄文字檔及擷圖，及被告與證人甲○○於107年11月22
    日Line對話紀錄擷圖，均為傳聞證據，否認證據能力云云。
    惟按社群網站或通訊軟體對話紀錄，屬於社群或通訊軟體儲
    存用戶互動對話及情境表達紀錄，依據社群或通訊軟體儲存
    功能，以機械作用保存當時對話內容，就紀錄本身而言，非
    屬人類意思表達之言詞或書面陳述，性質上非供述證據（最
    高法院109年度台上字第5071號判決意旨參照）。是被告與
    告訴人、證人甲○○間Line對話紀錄文字檔或擷圖，並非「被
    告以外之人於審判外之言詞或書面陳述」，其證據能力有無
    ，應視其取得之合法性及已否依法踐行證據調查程序認定。
    上述通訊軟體對話紀錄，均係告訴人於偵查中提出，告訴人
    、證人甲○○均於本院審理時，確認該等對話紀錄為其等分別
    與被告間之對話內容等語（見本院易緝卷三第278至279頁、
    第287頁），可認並無違背法定程式取得，亦無事證足認有
    違法或偽造、變造之事實，且均經本院依法踐行證據調查程
    序，均有證據能力。
三、被告及辯護人稱於107年11月22日在臺灣高等法院開庭後，
    甲○○強迫被告到其林口住家（下稱林口住家），被告迫於前
    後兩車壓制情形下，開車到達林口住家，並於該處被迫傳送
    Line對話，是被告與甲○○間之107年11月22日Line對話係被
    告遭強暴、脅迫或其他不正之方法所傳送，該對話紀錄擷圖
    無證據能力云云。惟查：
  ㈠上開被告指稱遭甲○○脅迫事件，業經臺灣新北地方檢察署108
    年度偵字16703號妨害自由案件偵查，並對甲○○作成不起訴
    處分確定在案，此有該不起訴處分書可證（見臺灣新北地方
    法院108年度偵字第16703號卷【下稱新北偵卷】第110至111
    頁）。
  ㈡被告於上開妨害自由案件警詢時，並未主張其開車前往林口
    住家時，有遭前後兩車壓制之情形，亦未主張甲○○有以強暴
    、脅迫或其他不正方法使其傳送上開Line對話內容（見新北
    偵卷第15至18頁），於偵訊時方稱：當天在法院外有3輛車
    在等他，上開Line對話訊息係甲○○拿他的手機傳的等語，被
    告供述前後不一，已屬有疑，難以採信。
  ㈢證人甲○○於本院審理時證述：我家人也有委託被告投資，於1
    07年11月22日開完庭後，被告說要來我家，以尋求我家人給
    他時間，不要告他，被告就自己開車到我林口住家，又因我
    們之前都沒有留下委託投資的文件，我希望他先用文字跟我
    對話，我才願意被告來我家商談，被告因而在前往我家路上
    傳Line對話訊息給我，傳完訊息後，我就看到被告駕駛沒看
    過的車輛抵達我家等語（見本院易緝卷三第287至291頁），
    復查依監視器畫面擷圖所示，被告離開臺灣高等法院後，係
    獨自1人前往停車處並駕車駛離（見新北偵卷第47至49頁）
    ，核與證人甲○○所述被告獨自駕車前往林口相符，被告亦不
    否認其自行駕車前往林口住家，是若被告於開庭後遭甲○○脅
    迫前往林口住家，則其於法院時應可輕易尋求法警協助，另
    於獨自前往停車處駕車或於開車前往林口住家之路上，亦可
    隨時變更行進方向，前往鄰近警局尋求員警協助，然被告均
    未為之，此外，被告亦未提出甲○○派人於被告所駕駛車輛前
    後壓制之事證，難認被告前往林口住處係遭強暴、脅迫而為
    之。
  ㈣另依甲○○於林口住處所拍攝之照片所示，被告係翹腳坐於椅
    子上，並神態自若地低頭使用手機（見新北偵卷第29頁），
    若被告於林口住處受到證人甲○○之強暴、脅迫行為，則何以
    未見被告身體、表情呈現緊張姿態，被告稱其在林口住處遭
    強暴、脅迫云云，尚難採信。
  ㈤至證人許紅英固證述：被告於下午3時54分打給我，電話中有
    向其表示遭甲○○之父從法院用車帶到林口住處，並遭10幾位
    債主跟小弟圍住，逼他簽下2,000萬元債務，並要求先20萬
    元，後被告又來電說如果籌不出來，他會出事，要我設法籌
    至少5萬元，被告又於下午5時10分打給我，要我確認給錢的
    時間及金額，於下午6時40分又打給我，要我至少籌6萬元，
    並將款項匯入他太太張心怡帳戶，且因我一直拖延不回應確
    定給錢的時間跟金額，甲○○之父在旁邊跟被告說我在拖延他
    的時間，並用手打被告的頭等語（見新北偵卷第22至23頁）
    ，惟查上開通話時間，均係在上開Line對話時間之後，且被
    告向證人許紅英所述其前往林口住家之方式，顯與事實不符
    ，又若甲○○逼迫被告需立即給付部分款項，則何以被告係請
    求證人許紅英將款項匯入張心怡帳戶，而非甲○○之帳戶或立
    即交付現金，又證人許紅英既係與被告通電話，何以能得知
    甲○○之父以手歐打被告頭部，是證人許紅英所述其於被告所
    撥電話內所聽聞之內容是否與事實相符，顯屬有疑，自難以
    證人許紅英之證詞認上開Line對話係被告遭強暴、脅迫或其
    他不正之方法所傳送。
  ㈥辯護人固主張：被告不會打中文，是用英文繕打，上開Line
    對話內容係甲○○要求被告繕打云云。惟查被告與告訴人及甲○○間之Line對話內容均係以中文為之，此有對話紀錄文字檔
    及擷圖在卷可證（見106年度他字第9720號卷【下稱他9720
    卷】第109至122頁、新北偵卷第95至109頁），上開所辯，
    應不可信。
  ㈦綜上所述，被告稱上開Line對話內容係遭強暴、脅迫或其他
    不正之方法所傳送云云，洵無可採，上開Line對話紀錄擷圖
    應具證據能力。
四、其餘本判決所引被告以外之人於審判外之陳述，悉經檢察官
    於本院準備程序、審理程序均明白表示同意作為證據（見本
    院易緝卷三第90頁、第270頁)，經本院於審判期日調查證據
    時提示並告以要旨後，被告、辯護人均未於言詞辯論終結前
    就證據能力部分有所異議（見本院易緝卷三第327至349頁）
    ，而該等證據之取得並無違法情形，且與本件之待證事實，
    具有關連性，核無證明力明顯過低之事由，本院審酌上開證
    據作成時之情況，認為適當，依刑事訴訟法第159條之5第1
    項、第2項規定，應認有證據能力。
五、其餘本件認定事實所引用之非供述證據，均查無違反法定程
    序取得之情形，依刑事訴訟法第158條之4規定反面解釋，亦
    具證據能力。至未經本院引為認定被告犯罪事實之證據，爰
    不贅述其證據能力。又被告及辯護人稱起訴書未將本院106
    年度易字第730號所有卷證引為本案證據方法，本案於準備
    程序時包裹式引用上開案件所有卷證資料作為證據方法是否
    允當，實屬有疑云云，然查上開案件卷宗係檢察官為引為證
    據而聲請本院調閱（見本院易緝卷一第66頁），本院於準備
    程序時係將上開案件卷內與本案相關且對被告有利、不利之
    證據，均詳細臚列清單提示予被告及辯護人，並慮及被告權
    利，更給予被告及辯護人庭後充分時間對上開證據之證據能
    力表示意見，被告及辯護人上開所稱，應有誤會。
貳、實體部分
一、認定事實所憑之證據及理由
    訊據被告矢口否認有何詐欺取財犯行，並辯稱：我與乙○○間
    是借款關係，而非乙○○委託我代其投資股票買賣等語。經查
    ：
  ㈠告訴人先後於101年2月7日、同年4月16日、102年1月4日，分
    別匯款2,000萬元、400萬元、300萬元至尚亞達公司帳戶，
    被告因上開匯款而分別交付附表編號1至3所示之支票予告訴
    人；被告自101年3月起至102年5月止及自102年8月起至同年
    12月止，按月給付告訴人30萬元，並於102年6月、7月分別
    給付告訴人美金1萬元、歐元7,600元；附表編號1所示支票
    於104年6月24日以存款不足及拒絕往來戶為由遭退票等情，
    業據告訴人於本院審理時證述明確（見本院易緝卷三第276
    至277頁），並有存款憑條副本聯、匯款申請書、匯款回條
    聯、如附表編號1至3所示之支票、退票理由單、告訴人手寫
    被告付款紀錄表在卷可證（見他9720卷第13至15頁、第83至
    95頁），且為被告所不否認（見本院易緝卷二第58頁），是
    上揭事實，堪信為真。
  ㈡被告係以投資並保證獲利為由，致告訴人共匯款2,700萬元至
    尚亞達公司帳戶
  ⒈告訴人於本院審理時證述：我與被告係在林口牛排館透過甲○○介紹認識，在牛排館時，被告給我看很多電腦上他所操作
    的國外股票，隨後便至林口球場打球，之後，被告陸續親口
    告訴我他在華爾街從事股票、基金操盤手多年，目前在凱基
    證券上班，我也有去被告在廈門街的辦公室，裡面就是很多
    電視牆，上面很多基金、股票當日價格畫面；被告向我表示
    由他來幫我操作股票，每月給我1.5％利潤，而我們當初約定
    ，我給他2,000萬元，他去幫我投資股票買賣，保證我每個
    月獲利30萬元，且被告雖然沒有跟我講保本，但他有開了2,
    000萬元支票給我作擔保；400萬元部分，被告也是跟我說要
    幫我投資，但沒有說投資標的是什麼，又因為我那時打算要
    去美國，被告便說我每月可領美金零用錢，但有無具體約定
    美金零用錢的數額，因為時間太久，我忘記了，被告有開40
    0萬元的支票給我作擔保；300萬元部分，被告跟我說是短期
    投資股票買賣，並約定每月獲取投資金額1.5％即4萬5,000元
    之利潤，被告有開票面金額及發票日均為空白之支票給我作
    擔保，並稱之後獲利會通知我，讓我自己填寫金額及受款人
    名字後，再將支票提示兌現等語（見本院易緝卷三第272至2
    77頁）。
  ⒉證人甲○○於本院審理時證述：當初認識被告時，被告自稱在
    美國高盛待過，並在凱基的城中分行幫忙作代操當沖跟期貨
    ，而位於廈門街之被告經營尚亞達公司辦公室，在客廳處全
    部都是電腦，且電腦畫面都是國內股票漲跌或趨勢線的畫面
    ；告訴人是我介紹給被告認識的，我知道告訴人有匯款2,00
    0萬元到尚亞達公司帳戶，因為當初在高爾夫球場上，我有
    聽聞被告跟告訴人說他的操盤獲利很高，並說告訴人可以交
    給被告代操股票、期貨，而且保證獲利，至於獲利計算的方
    式，被告每次說都不一樣，最後被告是跟告訴人說每月固定
    給30萬元，若有多賺，就給告訴人當紅利，我中間有幫被告
    拿過幾次30萬元的錢給告訴人等語（見本院易緝卷三第282
    至287頁）
  ⒊查被告於107年11月22日傳送「兄弟真的抱歉，今天開庭後覺
    得無法面對你們，我承諾你們投資保證獲利，票也開了，但
    是出了事上法院，希望你們能原諒我，鈞喬、鈺茹、希希、
    信忠、玉潔等人，真的抱歉，對不起大家」予甲○○，此有被
    告與甲○○間Line對話紀錄擷圖在卷可證（見107年度偵字第1
    0265號卷第143頁）。復查告訴人於本院審理時證述：被告
    稱她為「希希」等語（見本院易緝卷三第278頁)，證人甲○○
    亦證述上開對話內容所提及之「希希」係指告訴人等語（見
    本院易緝卷三第288頁）。
  ⒋又查被告於106年2月7日傳送「蔡志龍讓我無法過年無法回台
    灣我的家庭也沒了」之訊息予告訴人，告訴人於同年3月16
    日回覆「我想不是蔡志龍讓你無法過年，是你自己做的事，
    你自己要面對」、「5年前一開始你的動機是什麼？華爾街
    金融界操盤高手～也許是的 可惜你沒有守信用！給你那麼多
    時間 本來想私下阿母與我的 看你打幾折清一清 我們認賠 
    不過現在看起來 可能就只（訊息中誤載為「祇」）好走法
    院囉!」等訊息，另被告於同年4月26日傳送「昨天美國股市
     又開始 大漲，將會帶動亞洲股市另一波漲幅」之訊息予告
    訴人，且告訴人於同6月12日傳送「今天還沒入帳 匯款有這
    樣難嗎？已經跟你講房子貸款要扣，銀行說存款不足……這樣
    下去 我怎麼跟你介紹朋友 投資你～」、於同年8月10日傳送
    「那獲利的部分呢？朋友剛好賣了房子 在問我上次提起的
    投資 你又不在台灣 要找你說的在台灣的代理人張心怡小姐
    連絡嗎？」等訊息予被告，此有被告與告訴人間Line對話紀
    錄文字檔可證（見他9720卷第112至113頁、第116頁、第119
    至120頁）。
  ⒌綜據上開證據，足證被告確實係向告訴人自稱投資獲利經驗
    豐富，且以投資並保證獲利為由，致使告訴人共匯款2,700
    萬元至尚亞達公司帳戶。至告訴人匯出本案400萬元投資款
    時，被告固未向告訴人表示投資標的為何，且告訴人復因其
    於本院審理作證時距離案發時間久遠，而不復當時記憶有無
    約定每月保證獲利之具體金額，然被告係以代告訴人投資，
    並允諾告訴人按月以交付美金方式而給付投資利潤為由，致
    告訴人誤信並匯款等情，業據告訴人證述明確，並有上開證
    據可證，是縱使被告未具體言明投資標的或每月保證獲利之
    具體金額，仍無礙兩人間金錢移轉之目的係在於委託投資關
    係之成立。
  ㈢被告未因投資股票而獲利豐厚，亦未實際有為告訴人投資股
    票買賣或為其他投資之真意及行為
  ⒈查被告設在凱基證券股份有限公司（下稱凱基證券公司）帳
    號0000-000000-0號證券交易帳戶，自96年3月20日起至103
    年12月31日止無買賣股票交易紀錄；被告於100年6月10日在
    第一金證券股份有限公司（下稱第一金證券公司）開設之證
    券交易帳戶，於100年6月10日起至105年7月26日止均無交易
    ；被告於100年8月10日在群益金鼎證券股份有限公司（下稱
    群益金鼎證券公司）開設之帳號0000000號證券交易帳戶，
    於100年8月10日起至103年12月31日止均無買賣股票交易紀
    錄等情，有凱基證券公司105年5月6日凱證字第1050001894
    號函及同年7月27日凱證字第1050003359號函、群益金鼎證
    券公司105年2月2日群法字第1050000338號函暨所附被告開
    戶及分戶歷史帳列印資料、105年7月27日群法字第10500019
    90號函暨所附分戶歷史帳列印資料、第一金證券公司105年1
    月19日第一金證通字第105010112號函、105年7月29日第一
    金證通字第1050107016號函暨所附證券交易明細附卷可參（
    見104年度偵續字第675號影卷卷一第103頁、第110至117頁
    、第127頁、第167至170頁、第172至174頁），足證被告於
    收取告訴人款項後，並無從事股票買賣之投資。
  ⒉復查尚亞達公司於101年度至102年度之營業收入、投資收益
    及一般股息及紅利均為零，且亦無任何金融資產、短期投資
    列計在公司資產上，此有財政部臺北國稅局103年9月10日財
    北國稅中南營所二字第1031905343號函暨所附尚亞達公司10
    1年度至102年度之營利事業所得稅結算申報書及資產負債表
    存卷可憑（見103年度偵字第14991號影卷【下稱偵14991卷
    】卷一第139頁、第141頁、第151頁、第153頁），足見被告
    於收取告訴人款項後，亦未透過尚亞達公司為告訴人為股票
    買賣投資。
  ⒊綜上所述，被告於收受告訴人款項前，於國內並無投資股票
    買賣獲利之情事，於收受告訴人款項後，均未代告訴人投資
    股票買賣，被告亦未提出可證明其確有自稱之過往豐富投資
    獲利及其有為告訴人投資股票買賣或為其他投資之事證，堪
    認被告未因投資股票而獲利豐厚，未實際為告訴人投資股票
    買賣或為其他投資之真意及行為。
  ㈣被告明知其未因投資股票而獲利豐厚，亦未實際有為告訴人
    投資股票買賣或為其他投資之真意及行為，卻以上開虛稱之
    投資內容，邀約告訴人投入資金交其操作投資，致告訴人等
    陷於錯誤而匯款至尚亞達公司帳戶，足見被告確有意圖為自
    己不法所有之主觀犯意及詐欺取財之客觀行為，堪以認定
  ㈤至被告及辯護人固辯稱：告訴人匯款給被告係基於借款關係
    ，而非委託被告投資，否則何以被告要交付自己為發票人之
    支票，又何以告訴人未要求被告簽立委託投資買賣股票契約
    書，另究係委託被告投資何股票、何數量均未見告訴人提出
    證據證明，告訴人貿然聽聞被告所言即委託被告投資，與常
    理不符，且基於投資有其風險及股價浮動之狀態，告訴人豈
    有於101年2月匯款2,000萬元，即自該月起收受30萬元之理
    ，被告係因後續資金周轉不靈，致無法及時返還告訴人借款
    ，被告無詐欺告訴人之主觀犯意及行為，另證人甲○○所為證
    言係與告訴人勾串欲入被告入罪或係因其家人與被告有債務
    糾紛所為不實證言，證人甲○○所涉另案偽證罪業經被告告發
    ，其證詞不可採信云云。惟查：
  ⒈被告自稱其在國內外均有豐富投資股票等金融商品之經驗，
    且其位於廈門街辦公室內，亦擺放多台畫面顯示國內股票漲
    跌或趨勢線之電腦，業據告訴人、證人甲○○於本院審理時證
    述明確，已如上述，此致告訴人誤信被告極具高度投資專業
    能力，復因被告交付與投資款同額之個人支票作為擔保，致
    使告訴人誤信投資款項有所擔保必可收回，告訴人基於上開
    被告所形塑之虛假外觀而信賴被告，未與被告簽立委託投資
    書面並約定具體委託投資標的、數量，尚未與常情有違，且
    上情與一般委由金融機構理財專員代為購買股票等金融商品
    不同，自不能相提並論，更不能因而認告訴人非委託被告投
    資。又被告交付自己為發票人之支票，無非係為取信告訴人
    之用，不足以證明被告與告訴人間係借款關係。被告上開所
    辯，實無可信。
  ⒉又被告既與告訴人約定保證告訴人按月獲取固定利潤，則無
    論投資風險及股價浮動之狀態為何，被告均應遵守約定而給
    付利潤，且依告訴人手寫明細所示，告訴人係於101年3月19
    日收受2,000萬元投資款之第1筆利潤（見他9720卷第13頁）
    ，而非於匯款2,000萬元當月即收受第1筆利潤，被告上開所
    辯，顯與事實不符，不足採信。
  ⒊另被告與告訴人間若係借款關係，則何以全然未約定借款清
    償期，且被告迄今未能提出可證其與告訴人間係借款關係之
    事證，被告上開所辯，洵無可採。
  ⒋證人甲○○於本院審理時之證詞，係經具結並與告訴人隔離訊
    問所為，且其所述內容除與告訴人證述內容相符外，亦與告
    訴人手寫明細表上記載證人甲○○曾交付告訴人數次利潤之內
    容相符（見他9720卷第13至15頁），又其證述內容僅提及告
    訴人2,000萬元投資款部分，而未提及告訴人其他400萬、30
    0萬元之投資款部分，堪信證人甲○○之證詞非假，又被告未
    能提出證人甲○○有與告訴人勾串或係因其家人與被告有債務
    糾紛而於本案為不實證言之事證，自不能僅因證人甲○○己身
    或其家人與被告有債務糾紛，率爾認定證人甲○○於本院之證
    述內容不可採信。又本院既未引用證人甲○○於另案本院106
    年度易字第730號及其上訴審之證詞，證人甲○○於該案作證
    時是否有偽證之情形，概與本案無涉。
  ㈥從而，本案事證明確，被告詐欺取財犯行洵堪認定，應予論
    罪科刑。   
二、論罪科刑
  ㈠按行為後法律有變更者，適用行為時之法律；但行為後之法
    律有利於行為人者，適用最有利於行為人之法律，刑法第2
    條第1項定有明文。本件被告行為後，刑法第339條第1項規
    定業於103年6月18日修正公布，並於同年月20日施行，修正
    後刑法第339條第1項將法定刑自「5年以下有期徒刑、拘役
    或科或併科1,000元以下罰金」提高為「5年以下有期徒刑、
    拘役或科或併科50萬元以下罰金」，經比較新、舊法律，修
    正後刑法第339條第1項之規定並無較有利於被告之情形，依
    刑法第2條第1項前段規定，自應適用被告行為時即103年6月
    18日修正前刑法第339條第1項之規定。核被告所為，係犯修
    正前刑法第339條第1項之詐欺取財罪。
  ㈡被告多次向告訴人以投資為名義取得財物，客觀上雖均有數
    行為，惟係於密切接近之時空所為，基於同一詐取財物之目
    的，針對同一名告訴人，以相類之詐術為之，所侵害之法益
    相同，各行為之獨立性極為薄弱，在刑法評價上，應視為數
    個舉動之接續施行，合為包括之一行為予以評價，較為合理
    ，故應僅論以一詐欺取財罪。
  ㈢爰以行為人之責任為基礎，審酌被告不思正途賺取錢財，竟
    明知其無為告訴人投資股票獲利之真意，卻仍以上開虛稱之
    投資內容，詐取告訴人錢財，所為實屬不該，兼衡被告於本
    院審理時自承博士肄業之智識程度、入監前自行開設公司、
    家中尚有1名未成年子女及高齡父親需扶養等家庭經濟生活
    狀態（見本院易緝卷三第347頁）、本案犯罪動機、目的、
    手段、情節、告訴人所損害程度（被告合計已給付告訴人63
    0萬元及美金1萬元、歐元7,600元）、被告未與告訴人和解
    或取得告訴人諒解之犯罪後態度及素行等一切情狀，量處如
    主文第1項所示之刑。
  ㈣沒收之說明
  ⒈按被告於行為後，刑法有關沒收之規定業於104年12月27日修
    正公布，並自105年7月1日施行，而修正後刑法第2條第2項
    明定：「沒收、非拘束人身自由之保安處分適用裁判時之法
    律」，是本件有關沒收部分，應適用修正後刑法之相關規定
    。復按犯罪所得，屬於犯罪行為人者，沒收之；全部或一部
    不能沒收或不宜執行沒收時，追徵其價額；犯罪所得已實際
    合法發還被害人者，不予宣告沒收或追徵，刑法第38條之1
    第1項前段、第3項、第5項分別定有明文。又刑法第38條之1
    第1項前段規定之立法說明：「依實務多數見解，基於澈底
    剝奪犯罪所得，以根絕犯罪誘因之意旨，不論成本、利潤均
    應沒收」。
  ⒉經查，尚亞達公司係被告一人獨資成立，並由被告擔任法定
    代理人，此有尚亞達公司登記資料可證（見103年度他字第3
    061號影卷第43頁正反面），且本案匯入尚亞達公司帳戶之
    款項，事實上已無留存在該公司帳戶內（見偵14991卷一第9
    6頁反面至第99頁反面、第107頁正反面），堪信告訴人本案
    匯入尚亞達公司帳戶之2,700萬元均係於被告實際支配下，
    是被告因本案犯行而詐得犯罪所得2,700萬元，雖未扣案，
    仍應依前揭規定宣告沒收，並於全部或一部不能沒收或不宜
    執行沒收時，追徵其價額。至於被告給付予告訴人之利潤，
    係被告為掩飾犯行並引誘被害人繼續受騙之手段，屬被告犯
    罪之成本，自無需扣除。
據上論斷，應依刑事訴訟法第299條第1項前段，判決如主文。
本案經檢察官陳弘杰提起公訴、檢察官楊舒雯到庭執行職務。
中華民國111年11月24日
　　　　　　　　　刑事第七庭   審判長法　官  廖建傑
                                     法  官  蘇宏杰
                                     法  官　吳旻靜
上正本證明與原本無異。 
如不服本判決應於收受送達後20日內向本院提出上訴書狀，並應
敘述具體理由；其未敘述上訴理由者，應於上訴期間屆滿後20日
內向本院補提理由書（均須按他造當事人之人數附繕本）「切勿
逕送上級法院」。告訴人或被害人如對於本判決不服者，應具備
理由請求檢察官上訴，其上訴期間之計算係以檢察官收受判決正
本之日期為準。 因疫情而遲誤不變期間，得向法院聲請回復原
狀。
                                     書記官  陳怡君
中　　華　　民　　國　　111 　年　　11　　月　　25　　日
附錄本案論罪科刑法條全文
修正前中華民國刑法第339條
意圖為自己或第三人不法之所有，以詐術使人將本人或第三人之
物交付者，處五年以下有期徒刑、拘役或科或併科一千元以下罰
金。
以前項方法得財產上不法之利益或使第三人得之者亦同。前二項
之未遂犯罰之。
附表
編號 發票人 票號 票面金額 卷證出處 1 丙○○ AG0000000 2,000萬元 見他9720卷第85頁 2 丙○○ AG0000000 400萬元 見他9720卷第91頁 3 丙○○ AG0000000 空白 見他9720卷第95頁